臺灣高等法院臺南分院刑事判決　　　　96年度上訴字第1220號
上　訴　人　臺灣嘉義地方法院檢察署檢察官
被　　　告　丙○○
　　　　　　　　　　現於臺灣嘉義監獄鹿草分監執行中
被　　　告　甲○○
共　　　同
指定辯護人　本院公設辯護人丁○○
上列上訴人因被告強盜等案件，不服臺灣嘉義地方法院96年度訴
字第139號中華民國96年9月18日第一審判決（起訴案號：臺灣嘉
義地方法院檢察署95年度偵字第7192號），提起上訴，本院判決
如下：
    主  文
原判決關於丙○○搶奪、傷害部分及定執行刑部分，暨甲○○部
分均撤銷。
丙○○共同犯準強盜罪，處有期徒刑伍年貳月。扣案之哈利帽壹
頂、安全帽壹頂、口罩壹個均沒收。
甲○○共同犯準強盜罪，累犯，處有期徒刑伍年陸月。扣案之哈
利帽壹頂、安全帽壹頂、口罩壹個均沒收。
    事  實
一、丙○○前因竊盜案件，經原審以九十二年度簡上字第一二八
    號判處有期徒刑二年十月確定，又因施用毒品案件，分別經
    原審以九十二年度訴字第四二０號、九十二年度簡字第一四
    一一號，分別判處有期徒刑七月、四月確定，上開三罪經定
    應執行有期徒刑三年六月，於九十五年三月十日假釋付保護
    管，惟因於假釋期間又因毒品危害防制條例案件，致遭撤銷
    假釋，而於九十五年十月十六日經通緝到案入監服殘刑有期
    徒刑一年二月又七日，現仍在執行中（不構成累犯）。甲○○前因八十五年間麻醉藥品管理條例、槍砲彈藥刀械管制條
    例等案件，經原審以八十五年度少訴字第七號各判處有期徒
    刑二年十月、八月，應執行有期徒刑三年二月確定；又因持
    槍殺人未遂案件，經原審以八十五年度訴字第八五七號各判
    處有期徒刑一年二月（槍砲部分）、三年（殺人未遂部分）
    ，應執行有期徒刑四年確定，另因無故攜帶刀械，經原審以
    八十六年度易字第八七六號判處有期徒刑六月，如易科罰金
    以三百元折算一日確定，上開各罪嗣另經定應執行有期徒刑
    七年六月，並於八十九年四月十四日因假釋出監付保護管束
    ，惟又於假釋中犯施用毒品案件，致其假釋遭撤銷，而於九
    十一年六月二十八日到案入監服殘刑有期徒刑三年五月又二
    十四日，於九十四年八月二十二日縮短刑期執行完畢。
二、丙○○、甲○○仍不知悔改，二人因缺錢花用，於九十五年
    十月四日晚間六時許，共同基於意圖為自己不法所有之犯意
    聯絡，由丙○○頭戴半罩式哈利帽駕駛於同年九月三十日晚
    間八時許，在嘉義市○區○○街、廣寧街口，竊得之ＹＫＩ
    八七七號重型機車（此部分經原審判處有期徒刑四月，減為
    有期徒刑二月確定），搭載頭戴安全帽之甲○○沿途搜尋下
    手對象，欲趁路人不備時行搶財物，嗣於同日晚間六時五十
    分許，適見乙○○在嘉義市○區○○街十五號大同國民小學
    前，因持鑰匙開啟停靠路旁之汽車車門，而將其所有咖啡色
    底米黃色帶之LV牌手提包一只置於腳邊，二人認有機可趁，
    遂由甲○○手戴不詳姓名之人留在該機車上之棉紗手套1支
    下車，趁乙○○未及防備之際，從後搶奪該只手提包得手，
    並立即跳上由丙○○駕駛接應之上開重型機車後座欲行離去
    ，乙○○見狀即抓住甲○○後衣領並高聲呼救，詎甲○○、
    丙○○二人均明知於此情形下，駕車高速逃離將造成拖行乙○○成傷之結果，竟基於犯意之聯絡，為脫免逮捕，由丙○○駕駛上開重型機車搭載正遭乙○○拉扯之甲○○加速逃逸
    ，乙○○因而遭拖行十五公尺之遠，而當場施以強暴，致乙○○難以抗拒，並受有四肢挫傷血腫及臉部挫傷血腫併腦震
    盪等傷害，丙○○旋因騎車重心不穩而人車跌倒，丙○○趁
    隙逃離，甲○○則遭路人制伏，並為獲報前來之嘉義市警察
    局第一分局八掌派出所員警逮捕，並扣得丙○○、甲○○分
    別所有，供彼等犯罪所用之哈利帽一頂、安全帽一頂，及甲○○所有，供本件犯罪所用之口罩一個。
三、案經告訴人乙○○訴請嘉義市警察局第一分局報告臺灣嘉義
    地方法院檢察署檢察官偵查後起訴。
    理  由
一、訊據被告丙○○、甲○○對於上揭時、地搶奪告訴人乙○○
    之皮包得逞後，被告甲○○立即跳上由被告丙○○駕駛接應
    之上開重型機車後座欲行離去，告訴人乙○○見狀抓住甲○○後衣領並高聲呼救，惟告訴人乙○○仍因此遭拖行而有受
    上開傷害等事實，均坦承不諱，並經証人即告訴人乙○○於
    偵查中及原審審理時指証如何遭被告二人搶奪皮包，及遭拖
    行受傷等情在卷（見偵字第七一九二號卷第三四頁、第三五
    頁，原審卷(一)第一一八頁至第一二一頁），及證人鄭慧蘭於
    偵查時證述上開機車係由其使用，及失竊等情（見編號五偵
    卷第三八頁），復有証人乙○○所出具之贓物認領保管單、
    証人鄭慧蘭所出具之贓物認領保管單，嘉義基督教醫院出具
    之乙○○受傷診斷證明書（見嘉義市警察局第一分局刑案偵
    查卷第二四頁）在卷可稽，及被告丙○○、甲○○分別所有
    之哈利帽一頂、安全帽一頂，被告甲○○所有之口罩一個、
    棉紗手套一支扣案可資佐證，足認被告丙○○、甲○○此部
    分之自白與事實相符，堪以採信。
二、被告丙○○、甲○○雖辯稱「告訴人抓住甲○○之衣領時，
    甲○○即將包包丟出去，但告訴人沒有放手的意思，甲○○
    有叫丙○○停車，嗣因重心不穩才跌倒，當時機車已在行走
    ，並無加速逃離之情事」云云。但查：
  (一)証人即告訴人乙○○於偵訊及原審審理中，一再指証「被告
    甲○○搶奪其皮包後，即跨上由被告丙○○接應的機車，伊
    即拉住被告甲○○的衣服，但仍遭拖行而受有上開傷害」等
    情（見編號四偵卷第三四頁至第三五頁、原審卷(一)第一一八
    頁至第一一九頁），於原審並明確指証「其遭機車拖行時，
    後座的人沒有叫前座的人停車，該機車亦無煞車或停的動作
    ，是因為要撞到牆壁才停車，且其一面拉一面喊搶劫，坐前
    座騎機車的歹徒（應係指被告丙○○）應知道伊和後座的人
    （即被告甲○○）拉扯」等情（見原審卷(一)第一一九頁至第
    一二二頁）；而被告甲○○於偵查中亦自承「搶得皮包跨上
    被告丙○○所騎之機車後，即遭告訴人乙○○自後拉住衣服
    及機車後座握把，伊即將包包丟出去，告訴人還是抓著不放
    ，我們往前開，告訴人就被彼等拖了二、三公尺，因為騎機
    車的不是我，我沒辦法控制機車」等情（見編號四偵卷第十
    一頁），並於偵查中以証人身分具結証稱「她抓住我一剎那
    ，我就將包包丟出去，她仍然沒有放手的意思，告訴人被我
    們拖行約三至五公尺」等情（見同偵卷第七二頁），顯見被
    告甲○○當時並無叫被告丙○○停車之情；再參酌告訴人乙○○當日所受之傷害，係集中在四肢及臉部，並有腦震盪的
    情事，有該診斷証明書在卷足憑（見編號九警卷第二四頁）
    ，足見告訴人乙○○傷勢非輕，則若果真被告甲○○跨上機
    車，隨即遭告訴人拉住衣服時，有叫被告丙○○停車，則衡
    情告訴人當無受有上開嚴重之傷害，益足証告訴人上開指証
    非虛，被告甲○○搶得該皮包，並跨上接應之被告丙○○所
    駕駛之上開機車，並為告訴人接住衣服，高喊搶劫時，被告
    甲○○、丙○○二人顯無停車之意，且有加速逃離現場之情
    事，告訴人乙○○始因此遭拖行，而受有上開嚴重之傷害，
    可堪認定，被告甲○○、丙○○二人上開所辯有停車之意云
    云，自無足取。
  (二)至於被告二人究以該機車將告訴人乙○○拖行多遠一節，被
    告甲○○於偵查中雖稱「二、三公尺」或「三至五公尺」云
    云，而証人即告訴人乙○○於警詢時係稱「拖行約十五公尺
    」（編號九警卷第十一頁），於偵查中稱「拖行二個車道，
    約三十公尺」，於原審則稱「約騎了三、四十公里左右，因
    為當場抓到的，當時（即警詢）說的較正確」等語（見原審
    卷(一)第一二二頁、第一二三頁）；再參酌被告甲○○、丙○○於偵查中否認準強盜之犯行，被告甲○○並辯稱「因為騎
    車的不是我，我沒辦法控制機車」云云（見編號四偵卷第十
    一頁），被告丙○○則辯稱「沒有與甲○○一起去搶，我只
    是單純載他而已」云云（見同偵卷第二十頁），顯見被告甲○○、丙○○二人均有卸責之意，自難期待其二人就拖行告
    訴人之距離為詳實供述；然依告訴人所受之上開傷害，應係
    長距離拖行始有可能造成四肢挫傷血腫及臉部挫傷血腫併腦
    震盪等傷害，且告訴人乙○○於原審亦証述「應以其警詢之
    指証為正確」等情觀之，告訴人乙○○於警詢時指証「遭被
    告機車拖行十五公尺」等情，應為真實可採。
  (三)刑法第三百二十九條準強盜罪之規定，將竊盜或搶奪之行為
    人為防護贓物、脫免逮捕或湮滅罪證而當場施強暴、脅迫之
    行為，視為施強暴、脅迫使人不能抗拒而取走財物之強盜行
    為，乃因準強盜罪之取財行為與施強暴、脅迫行為之因果順
    序，雖與強盜罪相反，卻有時空之緊密連接關係，以致竊盜
    或搶奪故意與施強暴、脅迫之故意，並非截然可分，而得以
    視為一複合之單一故意，亦即可認為此等行為人之主觀不法
    與強盜行為人之主觀不法幾無差異；復因取財行為與強暴、
    脅迫行為之因果順序縱使倒置，客觀上對於被害人或第三人
    所造成財產法益與人身法益之損害卻無二致，而具有得予以
    相同評價之客觀不法。故擬制為強盜行為之準強盜罪構成要
    件行為，雖未如刑法第三百二十八條強盜罪之規定，將實施
    強暴、脅迫所導致被害人或第三人不能抗拒之要件予以明文
    規定，惟必於竊盜或搶奪之際，當場實施之強暴、脅迫行為
    ，已達使人難以抗拒之程度，其行為之客觀不法，方與強盜
    行為之客觀不法相當，而得與強盜罪同其法定刑（大法官會
    議釋字第六三０號解釋理由參照）。查被告甲○○於偵查中
    自承「搶得皮包跨上被告丙○○所騎之機車後，即遭告訴人
    乙○○自後拉住衣服及機車後座握把，伊即將包包丟出去，
    告訴人還是抓著不放，我們往前開，因為騎機車的不是我，
    我沒辦法控制機車」等情（見編號四偵卷第十一頁），並於
    偵查中以証人身分具結証稱「她抓住我一剎那，我就將包包
    丟出去，她仍然沒有放手的意思，告訴人被我們拖行」等情
    （見同偵卷第七二頁），則被告甲○○、丙○○就告訴人乙○○當時已拉住被告甲○○衣服一節，既已知悉，乃竟未停
    車，並於被告甲○○將搶得皮包丟棄時，告訴人仍未鬆手，
    顯見告訴人有逮捕被告二人之意，乃被告二人猶將告訴人乙○○拖行十五公尺之距離，足見被告甲○○、丙○○二人共
    騎機車將告訴人乙○○拖行，確係意在脫免逮捕。而被告二
    人搶得該皮包共騎機車逃逸，固為彼等犯搶奪罪過程可能之
    計畫或預想，惟被告二人既知告訴人已抓住被告甲○○衣服
    ，並高喊搶劫時，竟為脫免逮捕，將告訴人拖行一段距離，
    即非因逃離本能而自然反應之瞬間行為所可比擬，核屬積極
    性之侵害而該當於另一個當場對告訴人乙○○施以拖行之強
    暴行為；且彼等拖行告訴人之強暴行為達約十五公尺，已如
    上述，並非短暫，已達到使告訴人乙○○難以抗拒之程度，
    則被告行為之客觀不法，已與強盜行為之客觀不法相當，自
    應認已該當於刑法第三百二十九條準強盜之犯罪構成要件，
    被告二人上開所辯無準強盜之意云云，自無足取。
三、核被告甲○○、丙○○所為，均係犯刑法第二百七十七條第
    一項之傷害罪，同法第三百二十九條之準強盜罪，應依同法
    第三百二十八條第一項之規定論處。被告二人所犯上開之罪
    ，互有犯意聯絡及行為分擔，皆為共同正犯。又被告二人係
    為遂行脫免逮捕，而當場將告訴人拖行，而施以強暴手段，
    並致告訴人難以抗拒，且因而受有上開傷害，則被告二人係
    以一行為，而同時觸犯上開二罪名，為想像競合犯，應從一
    重之準強盜罪處斷。被告甲○○前因八十五年間麻醉藥品管
    理條例、槍砲彈藥刀械管制條例等案件，經原審以八十五年
    度少訴字第七號各判處有期徒刑二年十月、八月，應執行有
    期徒刑三年二月確定；又因持槍殺人未遂案件，經原審以八
    十五年度訴字第八五七號各判處有期徒刑一年二月（槍砲部
    分）、三年（殺人未遂部分），應執行有期徒刑四年確定，
    另因無故攜帶刀械，經原審以八十六年度易字第八七六號判
    處有期徒刑六月，如易科罰金以三百元折算一日確定，上開
    各罪嗣另經定應執行有期徒刑七年六月，並於八十九年四月
    十四日因假釋出監付保護管束，惟又於假釋中犯施用毒品案
    件，致其假釋遭撤銷，而於九十一年六月二十八日到案入監
    服殘刑有期徒刑三年五月又二十四日，於九十四年八月二十
    二日縮短刑期執行完畢，又有臺灣高等法院被告前案紀錄表
    在卷足憑。其於有期徒刑執行完畢後，五年內故意再犯本案
    有期徒刑以上之罪，為累犯，應依刑法第四十七條第一項之
    規定加重其刑。
四、原審以被告甲○○、丙○○二人關於被訴準強盜罪部分，經
    變更法條，而予以論罪科刑，固非無見；惟查：(一)被告二人
    之行為已該當刑法第三百二十九條之準強盜罪，原判決認僅
    構成同法第三百二十五條第一項之搶奪罪及同法第二百七十
    七條第一項之傷害罪，尚有未洽。(二)扣案之棉紗手套一支雖
    係被告甲○○用以搶奪告訴人皮包所用之物，但並非係被告
    二人所有，而係工地不詳工人放在該機車上一節，為被告甲○○供述在卷（見本院卷第九二頁），則該手套顯非被告二
    人所有，又非違禁物，即難依刑法第三十八條第一項第二款
    規定予以宣告沒收，原審認該手套係屬被告所有，供犯罪所
    用之物，而併予宣告沒收，亦有不當；檢察官上訴，以原審
    未依準強盜罪論處，指摘原判決不當，為有理由，且原判決
    關於此部分亦有上開可議之處，自屬無可維持，應由本院將
    原判決關於此部分，及被告丙○○定應執行刑部分予以撤銷
    改判。爰審酌被告二人有上開犯罪前科之品行（參卷附臺灣
    高等法院被告前案紀錄表），其年富力盛，不思以正當方法
    獲取財物，竟乘機搶奪財物，復為脫免逮捕而騎機車將告訴
    人拖行約十五公尺，造成被害人身心之傷害不小，且事後否
    認犯罪之態度等一切情狀，分別量處如主文第二項及第三項
    所示之刑，以示懲儆。扣案之哈利帽一頂、安全帽一頂、口
    罩一個，分別為被告甲○○、丙○○所有，且係供本件犯罪
    所用之物，均依刑法第三十八條第一項第二款規定宣告沒收
    之。
據上論斷，應依刑事訴訟法第369條第1項前段、第364條、第299
條第1項前段，刑法第28條、第329條、第328條第1項、第277條
第1項、第55條、第47條第1項、第38條第1項第2款、刑法施行法
第1條之1，判決如主文。
本案經檢察官張太龍到庭執行職務。
中　　華　　民　　國　　96　　年　　12　　月　　12　　日
                  刑事第四庭    審判長法　官　吳志誠
                                      法　官  羅心芳
                                      法　官  陳珍如
以上正本證明與原本無異。
如不服本判決，應於收受本判決後十日內向本院提出上訴書狀。
其未敘述上訴理由者並得於提起上訴後十日內向本院補提理由書
狀（均須按他造當事人之人數附繕本）「切勿逕送上級法院」。
　　　　　　　　　　　　　　　　　　　書記官　岑　玢
中　　華　　民　　國　　96　　年　　12　　月　　12　　日
附錄：本判決論罪科刑條文：
中華民國刑法第277條
（普通傷害罪）
傷害人之身體或健康者，處3年以下有期徒刑、拘役或1千元以下
罰金。
犯前項之罪因而致人於死者，處無期徒刑或7年以上有期徒刑；
致重傷者，處3年以上10年以下有期徒刑。
中華民國刑法第329條
（準強盜罪）
竊盜或搶奪，因防護贓物、脫免逮捕或湮滅罪證，而當場施以強
暴脅迫者，以強盜論。
中華民國刑法第328條
（普通強盜罪）
意圖為自己或第三人不法之所有，以強暴、脅迫、藥劑、催眠術
或他法，至使不能抗拒，而取他人之物或使其交付者，為強盜罪
，處5年以上有期徒刑。
以前項方法得財產上不法之利益或使第三人得之者，亦同。
犯強盜罪因而致人於死者，處死刑、無期徒刑或10年以上有期徒
刑；致重傷者，處無期徒刑或7年以上有期徒刑。
第1項及第2項之未遂犯罰之。
預備犯強盜罪者，處1年以下有期徒刑、拘役或3千元以下罰金。
